臺灣雲林地方法院刑事判決　　　　　　　 95年度訴字第818號
公　訴　人　臺灣雲林地方法院檢察署檢察官
被　　　告　乙○○
上列被告因違反毒品危害防制條例案件，經檢察官提起公訴（95
年度毒偵字第999 號），檢察官並當庭擴張犯罪事實，請求審判
（95年度毒偵字第1678號），於本院準備程序進行中，被告就被
訴事實為有罪之陳述，經合議庭裁定由法官一人獨任進行簡式審
判程序，判決如下：
    主      文
乙○○施用第一級毒品，累犯，處有期徒刑壹年，扣案之第一級
注射針筒貳支、透明夾鏈袋只，均沒收之。
    事實及理由
一、犯罪事實：
    乙○○前因施用毒品案件，經送觀察、勒戒，認無繼續施用
    毒品之傾向，於民國90年11月28日予以釋放，並由臺灣雲林
    地方法院檢察署檢察官於90年12月10日以90年度毒偵字第12
    54號為不起訴處分確定。復因施用第一、二級毒品案件，經
    本院於92年3 月25日以92年度訴字第61號分別判處有期徒刑
    10 月 、6 月，定應執行刑有期徒刑1 年3 月確定。又因公
    共危險、過失傷害案件，經臺灣高等法院臺南分院分別判處
    有期徒刑8 月、4 月，定應執行刑有期徒刑10月確定。2 案
    聲請更定應執行刑為2 年，於95年2 月27日執行完畢。竟仍
    不知悔改，因施用第一級毒品海洛因（下稱海洛因）成癮，
    自95 年3月15日下午5 時許起，至95年10月28日上午10時許
    止，在雲林縣崙背鄉○○路108 號其住處內，以將海洛因摻
    水置入針筒內注射之方式，以1 天施用1 次之頻率，接續施
    用海洛因多次。嗣分別於(一)95年7 月11日下午1 時30分許，
    為警在雲林縣元長鄉○○村○○○○○道路查獲，並扣得注
    射針筒1 支、透明夾鏈袋1 只；(二)於95年10月30日上午11時
    10分許，在雲林縣西螺鎮慈愛綜合醫院急診室廁所，為該醫
    院警衛陳建隆發現報警處理，並扣得注射針筒1 支及透明夾
    鏈袋2 只，而查悉上情。
二、認定犯罪事實所憑證據及理由：
  (一)雲林縣警察局虎尾分局查獲毒品嫌犯尿液送檢真實姓名對照
    表1 紙。
  (二)詮昕科技股份有限公司濫用藥物尿液檢驗報告2份。
  (三)照片6 張。
  (四)扣案之注射針筒2支。
  (五)扣案之透明夾鏈袋3只。
  (六)被告乙○○於警詢及檢察官面前之供述筆錄。
  (七)被告於本院審理時，對前開犯罪事實坦白承認，核與上揭證
    據資料相符，被告之自白與事實相符，犯行自可認定。
  (八)被告前因施用毒品案件，經送觀察、勒戒，認無繼續施用毒
    品之傾向，於民國90年11月28日予以釋放，並由臺灣雲林地
    方法院檢察署檢察官於90年12月10日以90年度毒偵字第1254
    號為不起訴處分確定，有臺灣高等法院被告前案紀錄表足資
    為證，竟於5 年內再犯施用第一級毒品罪，自應依法論科。
三、論罪科刑之理由：
  (一)核被告所為，係犯毒品危害防制條例第10條第1 項之施用第
    一級毒品罪。其於施用前持有海洛因之低度行為，應分別為
    施用之高度行為所吸收，均不另論罪。
  (二)刑法第56條連續犯之規定，業於94年01月07日經立法院刪除
    ，新修正刑法於95年07月01日施行，本案被告施用毒品期間
    橫跨修正前後規定，依上開刪除連續犯規定之立法說明，連
    續犯之規定廢除後，對於部分習慣犯，例如吸毒等犯罪，是
    否會因適用數罪併罰而使刑罰過重產生不合理之現象一節，
    在實務運用上應可參考德、日等國之經驗，委由學界及實務
    以補充解釋之方式，發展接續犯之概念，對於合乎「接續犯
    」或「包括的一罪」之情形，認為構成單一之犯罪，以限縮
    數罪併罰之範圍，用以解決上述問題。又接續犯係指如數行
    為於同時同地或密切接近之時地實施，侵害同一之法益，各
    行為之獨立性極為薄弱，依一般社會健全觀念，在時間差距
    上，難以強行分開，在刑法評價上，以視為數個舉動之接續
    施行，合為包括之一行為予以評價，較為合理，而為包括之
    一罪，最高法院86年臺上字第3295號判例意旨參照。則接續
    犯乃行為人主觀上出於一犯罪決意，在時間空間密接之情況
    下，出於數個自然行為，而持續侵害同一法益之犯罪，其特
    徵在於每個行為原即足獨立成罪，即其所實現之構成要件並
    非預定須實施數次行為始足成罪，然由於自數行為完成後逆
    溯觀察之結果，各該行為於時空密接之情況下，顯然於評價
    上喪失其獨立性，遂將各該行為全體包括地斷為一罪，此與
    集合犯乃立法者於架構構成要件行為時，原即將多數同種行
    為之反覆實施預定於內，從而，實施1 次固仍足以成罪，縱
    使於同一意思下多次反覆實施，亦僅包括地成立一罪，如收
    集犯、散布犯、常業犯之概念，尚有不同。依上開立法說明
    ，對於習慣犯者，立法者鼓勵以接續犯之概念認定被告之罪
    數，以避免數罪併罰之過苛。經查，被告自95年3 月15日下
    午5 時許起，至95年10月28日上午10時許止，在雲林縣崙背
    鄉○○路108 號其住處內，以1 天1 次之頻率，施用海洛因
    多次等事實，業據被告供承在卷，顯見被告多次施用海洛因
    時間密切接近，地點相同，皆基於施用毒品之慣常習性反覆
    所為，已施用海洛因成癮，具有施用海洛因之習慣，屬習慣
    犯，各行為間之獨立性極為薄弱，難以強行分開，揆諸前開
    說明，因刑法已刪除連續犯規定，宜認定為接續犯行，則被
    告係犯接續施用第一級毒品罪。至公訴意旨認此為包括一罪
    之集合犯，尚無所據，自有未洽。至被告雖曾於95年10月11
    日為戒治海洛因至行政院衛生署草屯療養院，並於當日住院
    治療，另於同年月16日出院等事實，有行政院衛生署草屯療
    養院96年1 月5 日草療精字第09500000011 號函1 紙在卷可
    考（參臺灣雲林地方法院檢察署第1678號卷第25頁），然而
    ，被告於本院審理時供認戒治期間毒癮還是存在，且被告之
    後未再返診接受治療等情，亦為上開函文內容所載明，佐以
    被告於95年10月30日經警查獲採尿送驗後，仍呈嗎啡陽性反
    應，足見被告供稱其毒癮並未因至行政院衛生署草屯療養院
    醫治而戒斷，仍於上開期間內仍身染毒癮，並無中斷施用海
    洛因犯意之問題，附此敘明。
  (三)起訴意旨雖未及於移送併辦即95年度毒偵字第1678號所指之
    部分，惟該部分與原起訴論罪部分，既具有接續犯之實質上
    一罪關係，依審判不可分原則，乃為起訴效力所及，並經公
    訴人當庭擴張並更正起訴範圍如上開犯罪事實欄所載，本院
    自應併予審究。
  (四)被告前因施用毒品案件，經送觀察、勒戒，認無繼續施用毒
    品之傾向，於民國90年11月28日予以釋放，並由臺灣雲林地
    方法院檢察署檢察官於90年12月10日以90年度毒偵字第1254
    號為不起訴處分確定。復因施用第一、二級毒品案件，經本
    院於92年3 月25日以92年度訴字61號分別判處有期徒刑10月
    、6 月，定應執行刑有期徒刑1 年3 月確定。又因公共危險
    、過失傷害案件，經臺灣高等法院臺南分院分別判處有期徒
    刑8 月、4 月，定應執行刑有期徒刑10月確定。2 案聲請更
    定應執行刑為2 年，於95年2 月27日執行完畢，有臺灣高等
    法院被告前案紀錄表在卷可按，其受有期徒刑執行完畢，5
    年內再犯本案最重本刑為有期徒刑以上之罪，為累犯，應依
    刑法第47條第1 項規定加重其刑。
  (五)爰審酌被告前因毒品案件而令入勒戒處所，復因施用第一級
    毒品案件，經本院判處有期徒刑10月，有臺灣高等法院被告
    前案紀錄表在卷可稽，可見素行不佳，竟仍再犯本案，足認
    難拒毒品之誘惑，無確實戒毒之決心，且被告自承每1 日須
    施用海洛因1 次，益見其對毒品依賴之重，需施以相當之刑
    罰，以期收教化之功能，並協助其戒除毒患，然其犯後於本
    院審理時自知事證明確，未多為無謂辯解而坦承犯行，堪見
    已有悔意，並表明欲戒去毒癮等一切情狀，量處如主文所示
    之刑。
  (六)又扣案之注射針筒3 支，為被告注射海洛因所用；透明夾鏈
    袋2 只，用以裝放海洛因，均為被告所有而供犯本案施用毒
    品犯行所用之物，業據被告供承在卷，爰依刑法第38條第1
    項第2 款之規定併予宣告沒收之。
四、應適用之法律：
  (一)刑事訴訟法第273 條之1 第1 項、第299 條第1項前段。
  (二)毒品危害防制條例第10條第1 項。
  (三)刑法第11條前段、第47條第1 項、第38條第1 項第2 款。
本案經檢察官甲○○到庭執行職務。
中　　華　　民　　國　　96　　年　　3 　　月　　23　　日
                  刑事第五庭   法  官   藍家偉
以上正本與原本無異。
如不服本判決，應於判決送達後10日內，向本院提出上訴狀。（
須附繕本）
                               書記官   徐基典
中　　華　　民　　國　　96　　年　　3 　　月　　23　　日
附錄本案論罪科刑法條全文：
毒品危害防制條例第10條：
施用第一級毒品者，處六月以上五年以下有期徒刑。
施用第二級毒品者，處三年以下有期徒刑。
